【裁判字號】    98,訴,1090
【裁判日期】    981225
【裁判案由】    誣告等
【裁判全文】
臺灣臺北地方法院刑事判決              98年度訴字第1090號
公  訴  人  臺灣臺北地方法院檢察署檢察官
被      告  甲○○
上列被告因誣告等案件，經檢察官提起公訴（97年度偵字第2015
9號），本院判決如下：
    主  文
甲○○無罪。
    理  由
一、公訴意旨略以：被告甲○○與丙○○（先行審結）均明知戊○○、己○○、乙○○，於民國95年5月17日夜間6時許，至
    丙○○所經營址設臺北市○○區○○街17巷5之1號「金如意
    天珠精品店」催討債務，並未共同強暴脅迫妨害在場店員即
    被告對店內飾品管領權利之行使，而逕自取走48件飾品之事
    實，竟意圖他人受刑事處分，由丙○○教唆被告，於95年5
    月17日夜間8時20分，至臺北市政府警察局中山分局圓山派
    出所，向該管公務員誣告上開情事；又於96年5月29日臺灣
    臺北地方法院檢察署檢察官訊問時，被告明知戊○○、己○○、乙○○並無上開行為，為與案情有重要關係之事項，竟
    另基於偽證之犯意，供前具結證以「一個男子說要搬東西，
    我說不可以，我就打電話給丙○○，丙○○說不能搬，另一
    個男子就很大聲說『什麼叫做不可以搬』，他們就開始把櫃
    子裡面共48件東西搬上車」、「我不知道該怎麼辦，就在旁
    邊哭，我有叫他們不要搬」等語，而為虛偽之證述；因認被
    告分別涉犯刑法第169條第1項之誣告罪嫌、同法第168條之
    偽證罪嫌。
二、訊據被告堅詞否認有公訴人所指之犯行，辯稱：本件不是伊
    要告的，是丙○○要伊去告的，伊只是幫丙○○提出告訴；
    伊在偵查中所述都是事實，並沒有偽證等語。
三、公訴人認為被告涉有上開犯行，係以：被告之供述，同案被
    告丙○○之供述，證人戊○○、己○○、乙○○於被訴案件
    中之陳述，被告於該案中為證人之96年5月29日偵訊筆錄及
    證人結文，及該案之偵審全卷（96年度偵字第3592號偵查卷
    、本院96年度易字第2881號刑事卷）等，為其主要論據。
四、按犯罪事實應依證據認定之，無證據不得認定犯罪事實；又
    不能證明被告犯罪者，應諭知無罪之判決；刑事訴訟法第15
    4條第2項、第301條第1項分別定有明文。而刑法上誣告罪之
    成立，在主觀方面，固須申告者有使人受刑事或懲戒處分之
    意思，在客觀方面，尤須所虛構之事實足使被誣告人有受刑
    事或懲戒處分之危險，若申告他人有不法行為，而其行為在
    刑法上並非構成犯罪，則被誣告者既不因此而有受刑事訴追
    之虞，即難論申告者以誣告之罪（最高法院20年上字第1700
    號判例要旨參照）。又刑法第168條規定證人依法作證時，
    必須對於案情有重要關係之事項為虛偽之陳述，始負偽證之
    罪責；所謂於案情有重要關係之事項，係指該事項之有無，
    足以影響於裁判之結果者而言，蓋證人就此種事項為虛偽之
    陳述，則有使裁判陷於錯誤之危險，故以之為偽證罪而科以
    刑罰；苟其事項之有無與裁判之結果無關，僅因其陳述之虛
    偽即對之科刑，未免失之過酷，是以上開法條加此特別構成
    要件，以限定虛偽陳述之範圍，與其他立法例，對於證人虛
    偽陳述之結果不設何等區別者，其立法精神自有不同（最高
    法院29年上字第2341號判例意旨參照）。經查：
    (一)被告受僱於丙○○在「金如意天珠精品店」為店員，戊○○、己○○、乙○○等3人於前揭時間到店內，以要向丙○○催討債務為由而取走店內飾品，其後被告有至警局就
      此製作筆錄並提出刑事告訴等情，為被告於本院審理時所
      坦認，且經證人即受理該申告案件之員警丁○○於本院審
      理時證述屬實（見本院98年10月23日審判筆錄），並有臺
      北市政府警察局中山分局98年10月8日函及所檢附之陳報
      單、受理各類案件紀錄表及被告之警詢筆錄等件（見本院
      卷第92頁以下）附卷可稽。該案經檢察官偵查結果，對於
      戊○○、己○○、乙○○等3人上開逕自取走店內飾品的
      行為，認為涉犯刑法第304條第1項強制罪嫌而提起公訴，
      嗣經本院審理結果，依被告於警詢及偵、審中之陳述，認
      為其容任取走該等物品，且現場並無任何強暴、脅迫等行
      為為由而判決無罪確定，此業據本院核閱該偵、審案卷（
      96 年度偵字第3592號偵查卷、本院96年度易字第2881號
      刑事卷）屬實。公訴人遂以被告於該案中的陳述，以其明
      知前揭搬取物品時並無任何強暴、脅迫的行為為由，認為
      被告前揭向警提出告訴時是誣告行為。惟查：
      1.依被告該案中警詢筆錄所載：…接獲伊工作地點老闆所
        發之電話簡訊，指示伊到派出所報搶奪、侵占、恐嚇取
        財罪，要警方開立報案三聯單等語（見96年度偵字第35
        92號卷第22、23頁）。可見被告即已表明是受其雇主丙○○指示，為之就此提出刑事告訴。而此情亦據證人丁○○於本院審理時結證稱：伊記得他來提告訴時，是老
        闆傳簡訊給他，要他這樣告的，當時簡訊有拍照等語屬
        實（見本院98年10月23日審判筆錄第18頁），依卷附被
        告的手機照片（見96年度偵字第3592號卷第35頁），當
        天確有從「老闆娘」寄送的簡訊，內容則為「告強奪侵
        占恐嚇取財要警察開報案三聯單給妳」等語。是被告此
        部分所為，實係代理丙○○提出告訴，被告本人就此並
        無任何申告之意，甚為明確。被告既無據以申告之意，
        則公訴人據此認為是被告本人的誣告行為，即屬有誤。
      2.再者，就被告分別於警詢中所陳述的內容觀之：當時該
        4 名人士進入店內，只說要拿東西作抵押，伊說不可以
        ，東西遺失伊賠不起，其中有一名男子說為什麼東西不
        能拿，在他們還沒搬貨品之前，其中另一名不知名男子
        並拿出一份償還債務協議書給伊看後，並要求伊立即打
        電話跟老闆娘丙○○聯絡，告訴他現在店內所發生之事
        情，老闆娘丙○○指示要伊阻止這四名不知名人士搬走
        店內貨品，後來由其中二名不知名男子即動手搬取店內
        所展示之貨品，（該四名人士是否有使用暴力或威脅恐
        嚇，強取財物？）對方沒有使用暴力，也沒有威脅恐嚇
        ，只有跟伊說一句為什麼不能搬而已，就開始動手搬走
        店內貨品；當天有4人進來，其中1位男生拿著1張老闆
        娘的署名債務協議書，並叫伊打電話給老闆娘請他出面
        處理，同一時間有派出所員警到場，警察說這是債務糾
        紛，叫伊打電話叫老闆娘出面處理，伊當時就打電話給
        老闆娘，她沒接電話，伊就傳簡訊給她，老闆娘回傳伊
        簡訊說不要讓他們搬東西，接著他們對伊說要搬東西作
        為抵押，伊回答他們說不可以，一旁的小弟就用很兇的
        口氣說為什麼不可以，接著就開始搬東西，該位女子（
        戊○○）就在伊面前寫清單，戊○○說寫清單讓伊有個
        保障，他們就將清單交給伊後，就把清單上的東西帶走
        離開…（當天戊○○等人有無趁你不備，公然取得店內
        貨品？）沒有，（當天戊○○等人有無以加害你生命、
        身體、自由、名譽、財產之事恐嚇你取得財物？）沒有
        ，（當天戊○○等人有無以強暴、脅迫之方式，使你將
        店內物品交付給她？）沒有等語（以上見96年度偵字第
        3592號卷第23、25、26頁）。是細繹被告上開陳述的內
        容，既未曾提及任何有關的刑事犯罪事實，自難認有何
        使人受刑事犯罪之虞，按前所述，此舉已難遽以誣告罪
        相繩。況且，被告前揭所述：戊○○等3人有執丙○○
        名義書立的協議書前來表示要搬取店內貨品抵債，其與
        丙○○聯繫後，表示丙○○拒絕之意，但戊○○等人仍
        將店內物品搬走，並書立清單讓其收執，期間並無任何
        強暴、脅迫的不法情事等事實，除分據證人戊○○、己○○、乙○○於該被訴案件中陳述明確外，證人戊○○
        更於本院審理時結證稱：他跟伊講說丙○○現在不在，
        叫伊等不要動店裡面的東西…伊還是請店員張小姐打電
        話給丙○○，請丙○○跟伊等講…之後張小姐就自己把
        東西搬出來，並且拿報紙及塑膠袋出來，跟伊等說要搬
        東西可以，但是不要把東西弄壞…（當天你有無聽到有
        人大聲的說「什麼叫做不可以搬」？）有，是乙○○說
        的等語，證人乙○○於本院審理時結證稱：…清單是戊○○和店員一樣一樣點後列出的，（你當天是否有說「
        什麼叫做不可以搬」？）有，因為一開始店員有說這樣
        搬，他不好交代，所以伊才這樣說，（你們搬東西時，
        店員有無跟你們講說不要搬？）有等語屬實（以上見本
        院98年10月23日審判筆錄第4、5、9、13、16、17頁）
        。是被告前揭警詢中陳述的內容，既無任何虛偽不實，
        自非虛構事實的誣告行為。
    (二)被告前揭為丙○○提出告訴後，該案檢察官偵查時，確有
      於上開時間到庭具結為證人而陳述前揭內容等情，為被告
      於本院審理時所坦認，並有該偵訊筆錄及證人結文（見96
      年度偵字第3592號卷第55、60頁）在卷足憑。然綜前所述
      ，戊○○等3人前來搬取物品時，被告與丙○○聯繫後，
      有表明反對之意，乙○○確有回稱「什麼叫做不可以搬」
      等語，戊○○等3人仍逕自取走店內物品，則被告就此於
      偵查中證稱「一個男子說要搬東西，我說不可以，我就打
      電話給丙○○，丙○○說不能搬，另一個男子就很大聲說
      『什麼叫做不可以搬』，他們就開始把櫃子裡面共48件東
      西搬上車」、「我有叫他們不要搬」等語，即非悖離於事
      實，難認有何虛偽之情。至於被告陳稱「我不知道該怎麼
      辦，就在旁邊哭」等語，則無非係在表達自己當時內心的
      情緒，此部分的陳述，既與戊○○等3人被訴案件的犯罪
      事實無涉，此顯然與該案案情並無重要關係，是縱然證人
      戊○○、乙○○於本院審理時均證稱當時沒有看見被告哭
      等語，此部分互有出入之處，亦不足影響該案偵查之結果
      ，依照首開說明，自與偽證罪之構成要件不符。
五、綜上所述，公訴人所舉之證據，不僅不足以證明被告有其所
    指之誣告、偽證等犯罪，而被告前揭受託提出告訴所為的陳
    述，以及其後到庭作證所述的內容，又無任何虛偽不實之情
    ，按前所述，自難以誣告、偽證等罪相繩。此外，又查無其
    他積極證據足證被告有公訴人所指犯行，揆諸前開說明，不
    能證明被告犯罪，應為無罪諭知。
據上論斷，應依刑事訴訟法第301條第1項，判決如主文。
本案經檢察官郭力菁到庭執行職務。
中    華    民    國    98    年    12    月    25    日
                  刑事第十三庭  審判長法  官  許泰誠
                                      法  官  林瑋桓
                                      法  官  陳君鳳
以上正本證明與原本無異。
如不服本判決應於收受送達後10日內向本院提出上訴書狀，並應
敘述具體理由；其未敘述上訴理由者，應於上訴期間屆滿後20日
內向本院補提理由書（均須按他造當事人之人數附繕）「切勿逕
送上級法院」。
                                      書記官  高菁菁
中    華    民    國    98    年    12    月    25    日

司法院資訊處製作；財團法人民間司法改革基金會備份。
